臺灣屏東地方法院民事判決　　　　九十年度訴字第八一九號
　　原　　　　　告　午○○○
　　被　　　　　告　戊○○
　　　　　　　　　　乙○○
　　　　　　　　　　癸○○
　　　　　　　　　　壬○○
　　　　　　　　　　丁○○
　　　　　　　　　　巳○○○
　　共同訴訟代理人　丙○○
　　被　　　　　告　己○○
　　　　　　　　　　庚○○
　　　　　　　　　　甲○○
　　　　　　　 　　 辛○○
　　訴 訟 代 理 人　未○○.
　　被　　　　　告　卯○○
　　　　　　　　　　辰○○
　　　　　　　　　　寅○○
　　共同訴訟代理人　丑○○
　　被　　　　　告　子○○
右當事人間請求分割共有物事件，本院判決如左：
    主      文
被告乙○○、丁○○、丙○○、戊○○、巳○○○、癸○○及壬○○應就其被繼承人
吳進春所遺坐落屏東縣恆春鎮○○○段三九一之三地號、地目林、面積零點壹肆伍零
公頃土地，應有部分四分之一辦理繼承登記。
兩造共有前項土地土地，依下列方法分割：如附圖所示編號（甲）部分面積零點零參
參貳公頃及編號（甲１）部分面積零點零零零貳公頃分歸被告乙○○、丁○○、丙○○、戊○○、巳○○○、癸○○及壬○○公同共有；編號（乙）部分面積零點零參參
參公頃分歸被告甲○○、辛○○、己○○與庚○○，按其應有部分各四分之一保持共
有；編號（丙）部分面積零點零零玖柒公頃分歸被告卯○○、寅○○、辰○○及丑○○，按其應有部分被告卯○○及寅○○各為四四二分之一○六，被告辰○○及丑○○
各為四四二分之一○五保持共有；編號（丁）部分面積零點零貳參柒公頃分歸原告午
○○○所有；編號（戊１）部分面積零點零壹玖零公頃及編號（戊２）部分面積零點
零零玖肆公頃及編號（戊３）部分面積零點零零伍零公頃分歸被告子○○所有；編號
（路）部分面積零點零零壹零公頃及編號（路１）部分面積零點零壹零伍公頃分歸兩
造，按其應有部分原告午○○○一四五○分之二五七，被告子○○四分之一，被告乙○○、丁○○、丙○○、戊○○、巳○○○、癸○○及壬○○公同共有四分之一，被
告卯○○及寅○○各為五八○○分之一○六，被告辰○○及丑○○各為五八○○分之
一○五，被告甲○○、辛○○、己○○及庚○○各為一六分之一保持共有。
訴訟費用由原告午○○○負擔一四五○分之二五七，被告子○○負擔四分之一，被告
乙○○、丁○○、丙○○、戊○○、巳○○○、癸○○及壬○○連帶負擔四分之一，
被告卯○○與寅○○各負擔五八○○分之一○六，被告辰○○與丑○○各負擔五八○○分之一○五，被告甲○○、辛○○、己○○與庚○○各負擔一六分之一。
     事      實
甲、原告方面：
一、聲明：求為判決(一)如主文第一項所示。(二)兩造共有如主文第一項所示土地准予裁
    判分割。
二、陳述：
（一）緣坐落屏東縣恆春鎮○○○段三九一之三地號、地目林、用地別屬鄉村建築用
      地、面積○．一四五○公頃土地為兩造所共有，其應有部分為原告午○○○一
      四五○分之二五七，被告子○○四分之一，被告乙○○、丁○○、丙○○、戊○○、巳○○○、癸○○及壬○○之被繼承人吳進春四分之一，被告卯○○及
      寅○○各為五八○○分之一○六，被告辰○○及丑○○各為五八○○分之一○
      五，被告甲○○、辛○○、己○○及庚○○各為一六分之一。茲因兩造就系爭
      土地的分割方法無法達成協議，而系爭土地既無不能分割之情形，且兩造亦無
      不得分割之約定，爰依法訴請分割系爭土地。又被告乙○○、丁○○、丙○○
      、戊○○、巳○○○、癸○○及壬○○之被繼承人吳進春於民國七十三年十月
      二十二日死亡後，渠等就其所遺系爭土地應有部分四分之一迄未辦繼承登記，
      併訴請渠等辦理繼承登記。
（二）系爭土地的北側與東側均面臨寬約三公尺道路，此部分道路土地應分歸兩造按
      原應有部分比例保持共有，而原告在系爭土地的東側即如附圖所示編號（丁）
      部分興建二層樓房屋使用中，應將此部分土地分歸原告所有，至於被告所提分
      割方案，原告沒有意見。
三、證據：提出土地登記謄本三件、土地分區使用證明書一件、戶籍謄本五件、照片
    一十二件為證，並聲請履勘現場及地政機關測量。
乙、被告方面：
一、被告乙○○、丁○○、丙○○、戊○○、巳○○○、癸○○、壬○○、卯○○、
    寅○○、辰○○、丑○○、甲○○、辛○○、己○○及庚○○部分，到庭所為陳
    述如左：
（一）如附圖所示編號（路）部分土地及編號（路１）部分土地應分歸兩造，按其應
      有部分原告午○○○一四五○分之二五七，被告子○○四分之一，被告乙○○
      、丁○○、丙○○、戊○○、巳○○○、癸○○及壬○○公同共有四分之一，
      被告卯○○與寅○○各為五八○○分之一○六，被告辰○○與丑○○各為五八
      ○○分之一○五，被告甲○○、辛○○、己○○與庚○○各為一六分之一保持
      共有。
（二）如附圖所示編號（甲）部分土地分歸被告乙○○、丁○○、丙○○、戊○○、
      巳○○○、癸○○及壬○○保持公同共有；編號（乙）部分土地分歸被告甲○○、辛○○、己○○與庚○○保持共有；編號（丙）部分土地分歸被告卯○○
      、寅○○、辰○○及丑○○保持共有；編號（丁）部分土地分歸原告午○○○
      所有；編號（戊１）部分土地及編號（戊２）部分土地及編號（戊３）部分土
      地分歸被告子○○所有。
二、被告子○○部分，到庭所為陳述如左：
    同意分割，並未使用系爭土地，對其餘被告所提分割方案沒有意見。
    理      由
一、原告經合法通知，未於最後言詞辯論期日到場，核無民事訴訟法第三百八十六條
    各款所列情形，爰依被告之聲請，准由其一造辯論而為判決。
二、經查，坐落屏東縣恆春鎮○○○段三九一之三地號、地目林、用地別屬鄉村建築
    用地、面積○．一四五○公頃土地為兩造所共有，應有部分為原告午○○○一四
    五○分之二五七，被告子○○四分之一，被告乙○○、丁○○、丙○○、戊○○
    、巳○○○、癸○○及壬○○之被繼承人吳進春四分之一，被告卯○○與寅○○
    各五八○○分之一○六，被告辰○○與丑○○各五八○○分之一○五，被告甲○○、辛○○、己○○與庚○○各一六分之一，而吳進春於民國七十三年十月二十
    二日死亡後，被告乙○○、丁○○、丙○○、戊○○、巳○○○、癸○○及壬○○就其所遺系爭土地應有部分四分之一迄未辦繼承登記，且系爭土地並無依物之
    使用方法不能分割之情形，而兩造對之亦無不得分割之約定，惟就分割方法無從
    達成協議之事實，業據原告提出與所述相符土地登記謄本、土地分區使用證明書
    、戶籍謄本為證，堪信為實在，從而，原告訴請被告乙○○、丁○○、丙○○、
    戊○○、巳○○○、癸○○及壬○○就其被繼承人吳進春所遺系爭土地應有部分
    四分之一辦理繼承登記及裁判分割系爭土地，於法即無不合，應予准許。
三、復查，系爭土地的北側與東側均面臨寬約三公尺道路，而被告壬○○在系爭土地
    的北側搭建鐵皮屋使用中，原告午○○○則在系爭土地的東側興建二層樓房屋使
    用中，被告辰○○亦在系爭土地的西南側興建二層樓房屋使用中等情，業經本院
    至現場勘驗明確，及囑託屏東縣恆春地政事務所派員實施測量，有勘驗筆錄及土
    地複丈成果圖在卷可稽。而就系爭土地之分割方法，本院慮及社會經濟利益，並
    尊重被告已陳明願保持共有之意願，及避免被告分得土地過於細碎而無法為適宜
    使用，爰將如附圖所示編號（甲）部分面積○．○三三二公頃及編號（甲１）部
    分面積○．○○○二公頃分歸被告乙○○、丁○○、丙○○、戊○○、巳○○○
    、癸○○及壬○○保持公同共有；編號（乙）部分面積○．○三三三公頃分歸被
    告甲○○、辛○○、己○○及庚○○，按其應有部分各四分之一保持共有；編號
    （丙）部分面積○．○○九七公頃分歸被告卯○○、寅○○、辰○○及丑○○，
    按其應有部分被告卯○○與寅○○各為四四二分之一○六，被告辰○○與丑○○
    各為四四二分之一○五保持共有；編號（丁）部分面積○．○二三七公頃分歸原
    告午○○○所有；編號（戊１）部分面積○．○一九○公頃及編號（戊２）部分
    面積○．○○九四及編號（戊３）部分面積○．○○五○分歸被告子○○所有；
    至如附圖所示編號（路）部分面積○．○○一○公頃及編號（路１）部分面積○
    ．○一○五公頃，本院認為維持此部分土地之通行效能，仍應由兩造依原應有部
    分比例保持共有為宜。
據上論結，本件原告之訴為有理由，並依民事訴訟法第三百八十五條第一項前段、第
七十八條、第八十一條第二款、第八十五條第一項但書與第二項，判決如主文。
中　　　華　　　民　　　國　　九十一　　年　　　十一　　　月　　 十二 　日
                                    臺灣屏東地方法院民事第二庭
~B法　　　官　賴秀雯
右為正本係照原本作成。
如不服本判決，應於送達後廿日內，向本院提出上訴狀。
~B法院書記官　滕一珍
中　　　華　　　民　　　國　　九十一　　年　　　十一　　  月      十二  日
